【裁判字號】    90,訴緝,141
【裁判日期】    901024
【裁判案由】    
【裁判全文】
臺灣臺北地方法院刑事判決                          九十年度訴緝字第一四一號
    公  訴  人  臺灣臺北地方法院檢察署檢察官
    被      告  甲○○
右列被告因偽造文書等案件，經檢察官提起公訴（八十九年度偵字第一三五八五號）
，本院判決如左：
    主  文
甲○○行使偽造私文書，足以生損害於公眾及他人，累犯，處有期徒刑壹年伍月，扣
案台北市政府警察局舉發違反道路交通管理事件通知單（北市警交大字第ＡＢＵ２４
９９１３號）（含移送聯、迴覆聯、存根聯）上之「收受通知聯者簽章」欄內偽造之
「于秉鑫」簽名署押（各壹枚），及酒精濃度測試紙內偽造之「于秉鑫」簽名及指印
（各貳枚）均沒收；又意圖為自己不法之所有，而侵占離本人所持有之物，處罰金肆
仟元，如易服勞役，以參佰元折算壹日。
    事  實
一、甲○○前有多次竊盜前科，於民國八十六年間復因竊盜案件，經本院於八十七年
    二月五日以八十六年度易字第七二九九號判處有期徒刑十月確定，嗣經本院連同
    其所犯逃亡罪，於八十七年三月三十一日以八十七年度聲字第五八六號，定應執
    行刑為有期徒刑三年一月確定，甫於八十八年三月十二日假釋交付保護管束，假
    釋期滿未經撤銷（指揮書執行完畢日期為八十九年六月二十日），以執行完畢論
    。詎猶不知悔改，竟又故態復萌，基於為自己不法所有之概括犯意，先後於下列
    時、地，竊取他人所有之財物。
（一）於八十九年六月二十一日晚上十一時許，在台北市○○區○○路二號「台北凱
      悅大飯店」二樓ＺＩＧＡ  ＧＡＺＡ舞廳內，竊取前至該舞廳內消費之加拿大
      籍顧客何美儀所有之黑色背包一只（內有ＮＯＫＩＡ廠牌３２１０型行動電話
      一支，加拿大國護照一張，渣打銀行信用卡、美國運通銀行簽帳卡、新世界電
      話卡、香港地鐵儲值卡各一張，現金新台幣《下同》五千元，及小型筆記型電
      腦、鑰匙、鋼筆等物）。
（二）於八十九年六月二十四日下午，在台北縣中和市○○路二七八巷十六弄八號之
      一其女友蕭明琪住處，利用蕭明琪不注意之際，進入蕭明琪胞兄于秉鑫之房間
      內，自抽屜內竊取于秉鑫之汽車駕駛執照正本一張，得手後留於身上，以供將
      來不特定時間遇有員警路檢、盤查或其他狀況時，持以因應並隱瞞其真正身分
      之用。
（三）於八十九年六月二十九日晚間九時四十分許，復前往上開「台北凱悅大飯店」
      二樓ＺＩＧＡ  ＧＡＺＡ舞廳內，利用顧客陳雅絹不注意之際，竊取陳雅絹所
      有置於座位上之黑色皮包一只（內有陳雅絹所有皮夾一個《皮夾內有中國信託
      信用卡、國民身分證、駕照、大安銀行提款卡、世華銀行提款卡各一張及現金
      約三千五百元》、ＳＡＧＥＭ  ＭＣ８２８行動電話一支，及陳雅絹之友人余
      宗信所有寄放在陳雅絹皮包內之皮夾一個《內有身分證、駕照、提款卡各一張
      、現金三千五百元》及ＭＯＴＯＲＯＬＡ廠牌ＬＦ２０００ｉ行動電話一支）
（四）於八十九年七月六日晚間十一時許，甲○○則前往台北市○○○路一○○號地
      下一樓「ＨＡＲＤ  ＲＯＣＫ」舞廳內，竊取在該舞廳跳舞之陳佩如所有置於
      座位上之背包一只（內有ＮＯＫＩＡ廠牌６１５０型行動電話一支及電池二個
      ）。
二、此外，甲○○於八十九年七月七日凌晨二時五十分許，行經台北市○○街、建國
    北路旁，見停放在其機車旁林宇穠所有之機車座椅遭人打開，皮夾一只（內含富
    邦銀行信用卡、中國信託銀行信用卡、中國商業銀行提款卡、中國信託銀行提款
    卡、誠泰銀行提款卡、郵局提款卡、行車執照各一枚、太平洋百貨禮券二百元）
    掉落在地上，竟另行起意，基於為自己不法所有之犯意，將該皮夾拾起後據為己
    有。嗣於同日凌晨二時三十九分許，在台北市○○○路、復興南路口，為警路檢
    實施酒精濃度呼氣測試時，因酒精濃度測試值達○‧四ＭＧ／Ｌ，違反道路交通
    管理處罰條例第三十五條第一項第一款之規定，經員警當場舉發，為逃避處罰，
    竟向員警謊稱其為「于秉鑫」，先基於偽造署押之犯意，持上開竊得之于秉鑫汽
    車駕駛執照，假冒于秉鑫之名義，在酒精濃度檢測紙上偽造「于秉鑫」之簽名署
    押及指印各二枚，後則更基於行使偽造私文書之犯意，在台北市政府警察局舉發
    違反道路交通管理事件通知單（北市警交大字第ＡＢＵ２４９９１３號）（含移
    送聯、迴覆聯、存根聯）上之「收受通知聯者簽章」欄內，以複寫之方式，偽造
    「于秉鑫」之簽名，作為已收受該告發通知單之表示，再將該通知單之移送聯、
    迴覆聯、存根聯交予執勤之交通警員收執而行使，足以生損害於于秉鑫及警察機
    關對於違反道路交通管理事件稽查之正確性，為警當場識破其身分，並扣得于秉
    鑫之汽車駕駛執照及林宇穠之財物，並循線自其住處起出(1)何美儀所有渣打銀行
    信用卡、美國運通銀行簽帳卡、新世界電話卡、香港地鐵儲值卡各一張，(2)陳雅
    絹所有ＳＡＧＥＭ  ＭＣ８２８行動電話一支，(3)余宗信所有ＭＯＴＯＲＯＬＡ
    牌ＬＦ２０００ｉ行動電話一支，(4)陳珮如所有ＮＯＫＩＡ廠牌６１５０型行動
    電話一支等贓物，始得悉上情。
三、案經被害人陳雅絹、余宗信、陳珮如訴由台北市政府警察局大安分局報請臺灣台
    北地方法院檢察署檢察官偵查起訴。
    理  由
一、右揭事實，業據被告甲○○迭於警、偵訊及本院審理中坦承犯行不諱。上開被告
    竊取他人所有財物之自白，核與告訴人陳雅絹、余宗信、陳珮如分別於警訊中指
    訴失竊財物之情節相符（見台北市政府警察局大安分局刑案偵查卷附八十九年七
    月十三日、八十九年八月二日警訊筆錄），並據證人即台北凱悅大飯店安全部協
    理所證述加拿大籍何美儀及陳雅絹、余宗信等人確在該飯店舞廳內失竊財物屬實
    （同上台北市政府警察局大安分局刑案偵查卷），且有卷附台北市政府警察局信
    義分局受理各類案件紀錄表、顧客失竊財物工作紀錄及陳雅絹、余宗信、陳珮如
    出具之贓物認領保管單各一紙足憑（同上台北市政府警察局大安分局刑案偵查卷
    ）。參以證人即冠聲通訊生活館負責人黃朝旺、店員陳春梅復於警訊中證稱：持
    上開何美儀所有之ＮＯＫＩＡ廠牌３２１０型行動電話、陳雅絹所有ＳＡＧＥＭ
      ＭＣ８２８行動電話各一支，確係被告前於八十九年六月三十日上午十時許，
    持至該店出售等語在卷（同上台北市政府警察局大安分局刑案偵查卷附八十九年
    七月七日警訊筆錄）。此外，並有(1)何美儀所有渣打銀行信用卡、美國運通銀行
    簽帳卡、新世界電話卡、香港地鐵儲值卡，(2)于秉鑫汽車駕駛執照等影本及(3)蕭
    明琪出具之贓物認領保管單在卷可稽（見台北市政府警察局大安分局刑案偵查卷
    、八十九年度偵字第一三五八五號偵查卷第十七、十八頁）。足認被告上開關於
    竊盜之任意性自白，確與事實相符，而採為不利被告之補強證據。另者，被告拾
    獲上開林宇穠所有黑色皮夾一只等物，除經被告自承在卷外，並有林宇穠出具之
    贓物認領保管單一紙可佐（同上偵查卷第十七之一頁），被告拾獲林宇穠所有財
    物後，既不設法送還失主，亦無交由警察機關招領之意，竟起貪念，將之據為己
    有，顯係基於為自己不法所有之犯意。此外，被告酒後駕車，經警施以酒精濃度
    測試後，為逃避處罰，竟冒用于秉鑫名義，在上開酒精濃度測試紙及台北市政府
    警察局舉發違反道路交通管理事件通知單上偽造「于秉鑫」之簽名及指印一節，
    亦有酒精濃度測試紙及台北市政府警察局舉發違反道路交通管理事件通知單（北
    市警交大字第ＡＢＵ２４９９１３號）之通知聯、移送聯、迴覆聯正本及于秉鑫
    所有汽車駕駛執照影本在卷足憑（同上偵查卷第十八頁）。被告酒後駕車違規遭
    警方稽查舉發時，冒用于秉鑫名義，以偽造簽名、指印及偽造具有收據性質之通
    知單，令警察機關舉發錯誤，致于秉鑫有受違規裁罰之虞，自足以生損害於于秉
    鑫及警察機關對於違反道路交通管理事件稽查之正確性。本案事證明確，被告前
    揭犯行，洵堪認定，應予依法論科。
二、核被告甲○○上開竊取何美儀等人所有財物之所為，係犯刑法第三百二十條第一
    項竊盜罪。被告拾獲林宇穠上開財物後，將之占為己有之行為，係犯刑法第三百
    三十七條侵占離他人所持有之物罪。其先後四次竊取他人所有財物，其時間緊接
    ，手段相同，觸犯構成要件相同之罪名，顯係基於初始同一竊盜犯罪計劃下之概
    括犯意反覆為之，應依連續犯之規定論以一竊盜罪，並依法加重其刑。另按被告
    甲○○於舉發違反道路交通管理事件通知單之「收受通知聯者簽章」欄內，偽造
    「于秉鑫」之簽名，不待依習慣或特約，單從形式上觀察，即足以知悉係表示「
    于秉鑫」受領該舉發通知單之證明，此與事先在印妥內容之收據上偽簽他人姓名
    之情形，無分軒輊，自屬刑法第二百十條所稱之私文書（最高法院八十三年台上
    字第六六三一號判例參照）。核被告此部分在舉發違反道路交通管理事件通知單
    偽簽「于秉鑫」姓名後，將其中移送聯、迴覆聯、存根聯交予執勤之交通警員收
    執而行使之行為，係犯刑法第二百十六條、第二百十條之行使偽造私文書罪（最
    高法院八十三年度台上字第二五○二號裁判要旨參照）。其偽造「于秉鑫」署押
    係屬偽造私文書之部分行為，偽造私文書後復持以行使，偽造之低度行為為行使
    之高度行為吸收，均不另論罪。又被告於酒精濃度測試紙上偽造「于秉鑫」簽名
    及捺指印之行為，本係犯刑法第二百十七條第一項偽造署押罪，惟按被告於酒精
    濃度測試紙上偽造簽名之行為，僅屬確認該紙酒精濃度測試紙係對其本人施測之
    性質，與「收據」尚屬有間，本應由本院擴張此部分應適用之法條，然被告在酒
    精濃度測試紙上偽造署押之行為，與在舉發違反道路交通管理事件通知單偽造簽
    名之偽造署押行為間，其地點同一，時間甚為密接，有連續犯之裁判上一罪關係
    ，此部分偽造署押之行為，應同時為上開偽造私文書及行使偽造私文書之犯行所
    吸收，而不另論擬。末查，被告竊取于秉鑫所有汽車駕駛執照之目的，在於用以
    隱滿其真正身分，逃避違規舉發之裁罰，所犯上開連續竊盜罪與行使偽造私文書
    罪間，顯有方法、目的之牽連犯關係，應依刑法第五十五條之規定，從以一較重
    之行使偽造私文書罪處斷。被告所犯行使偽造私文書罪及侵占離他人所持有之物
    罪，犯意各別，行為互殊，應予分論併罰。
三、被告竊取陳雅絹所有之皮包一只，固同時造成余宗信之財物損失，然余宗信所有
    財物既因寄放在陳雅絹所有皮包，而委由陳雅絹保管，被告所實施之一個竊盜行
    為，所侵害之財產法益，自僅陳雅絹之監督權，既無證據足徵被告於竊盜行為之
    際，對陳雅絹之黑色皮包內另有余宗信寄放之財物，亦無認識，自不得認為被告
    另有侵害余宗信個人財產法益之犯意，被告此部分竊盜所為，僅得評價為單純一
    罪。又被告竊得上開財物後，於同年六月三十日上午十時許，將竊得之何美儀所
    有ＮＯＫＩＡ廠牌３２１０型行動電話及陳雅絹所有ＳＡＧＥＭ  ＭＣ８２８行
    動電話，持至台北縣永和市○○街八號「冠聲通訊生活館」，以二千五百元之代
    價，售予不知情之冠聲通訊生活館，此部分出售行為，係屬被告事後處分贓物之
    不罰行為，不另論罪，附此敘明。
四、被告前有多次竊盜前科，於八十六年間因竊盜案件，經本院於八十七年二月五日
    以八十六年度易字第七二九九號判處有期徒刑十月確定，嗣經本院連同其所犯逃
    亡罪，於八十七年三月三十一日以八十七年度聲字第五八六號，定應執行刑為有
    期徒刑三年一月確定，甫於八十八年三月十二日假釋交付保護管束，假釋期滿未
    經撤銷（指揮書執行完畢日期為八十九年六月二十日），以執行完畢論，有卷附
    臺灣高等法院檢察署簡案紀錄簡覆表可按，其於五年內再犯本件有期徒刑以上之
    行使偽造私文書罪，為累犯，應依法加重其刑。爰審酌被告素行不良，一再以類
    似手法犯案，顯然欠缺正確之法治觀念，犯後雖已坦承犯行不諱，然倘不藉助適
    度期間之拘束、教化，恐有再犯之虞，及其犯罪動機、目的、手段、智識程度、
    生活情狀等一切情狀，量處如主文所示之刑，並就宣告罰金刑部分，諭知易服勞
    役之折算標準，以示懲儆。公訴人指陳應審酌其惡性及犯罪情節，以懲不法，雖
    非無見，然查公訴人認被告所為另犯詐欺取財罪，已有未洽（詳見後述），且按
    被告所犯侵占遺失物犯行，僅為罰金刑，依法不得處以有期徒刑之刑，公訴人漏
    未斟酌此點，而請求分論併罰，並具體請求應執行刑為有期徒刑二年，亦有未當
    。扣案台北市政府警察局舉發違反道路交通管理事件通知單（北市警交大字第Ａ
    ＢＵ２４９９１３號）（含移送聯、迴覆聯、存根聯）上之「收受通知聯者簽章
    」欄內偽造之「于秉鑫」簽名署押各一枚，及酒精濃度測試紙內偽造之「于秉鑫
    」簽名及指印各二枚，均依刑法第二百十九條規定宣告沒收。
五、公訴意旨另以：被告於八十九年六月二十七日，在台北縣中和市○○路○段三巷
    四號之協發當鋪（起訴書誤載為協鑫發當鋪），持竊得之于秉鑫駕照，典當其所
    有鑽戒一枚，致協發當舖之負責人乙○○限於錯誤，而給付六千元。因認被告此
    部分所為另涉犯刑法第三百三十九條第一項詐欺取財罪嫌云云。按犯罪事實應依
    證據認定之，無證據不得推定其犯罪事實，刑事訴訟法第一百五十四條定有明文
    。又事實之認定，應憑證據，如未能發現相當證據，或證據不足以證明，自不能
    以推測或擬制之方法，以為裁判基礎，最高法院四十年臺上字第八六號亦著有判
    例可資參照。此外，按詐欺罪之成立，以意圖為自己或第三人不法所有，以詐術
    使人將本人或第三人之物交付為要件。所謂以詐術使人交付，必須被詐欺人因其
    詐術而陷於錯誤，若其所用方法，不能認為詐術，亦不致使人陷於錯誤，即不構
    成該罪。復有最高法院四十六年臺上字第二六○號判例足參。是行為人主觀上，
    倘非出於意圖為自己或第三人不法所有之詐欺犯意，或客觀上所用之方法不能認
    為詐術，即不得以該罪相繩。
六、本件公訴人認被告甲○○另涉犯詐欺取財罪嫌，無非係以被告之自白、協發當鋪
    負責人乙○○之證詞及協發當鋪當票，資為論據。惟查，上開被告持以向協發當
    舖質押典當之鑽戒，既如公訴人所稱係被告本人所有，被告持之典當自屬處分自
    己所有物之合法行為。被告為隱瞞真正身分，冒充于秉鑫名義，並出示上開竊得
    之于秉鑫汽車駕駛執照，固令協發當鋪負責人乙○○因之陷於錯誤，然被告出示
    于秉鑫汽車駕駛執照之行為，應評價為事後處分贓物之不罰行為，否則如前被告
    酒後駕車，為逃避處罰，出示于秉鑫駕駛執照之行為，豈非應另論以詐欺得利未
    遂罪乎？被告出示該駕照之行為，固有非是，然該用以典當之鑽戒既為被告所有
    ，典當所得之價金又非超出該鑽戒之價值，即難認係出於「為自己不法所有之意
    圖」，揆諸前揭說明，自不得以刑責相繩，至多僅屬被告與協發當鋪間之民事糾
    葛。此外，復查無其他積極證據足證被告確有公訴人所指此部分詐欺取財之犯行
    ，本院尚不得僅因被告對於此部分事實不表爭執，驟為不利被告之認定。惟公訴
    意旨認此與前揭論罪科刑之竊盜犯行間，有牽連犯之裁判上一罪關係，本院自無
    庸另為無罪之諭知，末此敘明。
據上論斷，應依刑事訴訟法第二百九十九條第一項前段，刑法第二百十六條、第二百
十條、第三百二十條第一項、第三百三十七條、第五十五條、第四十七條、第四十二
條第二項、第二百十九條，罰金罰鍰提高標準條例第一條前段、第二條，判決如主文
。本案經檢察官陳佳秀到庭執行職務。
中    華    民    國      九十      年      十      月       二十四     日
                                    臺灣臺北法院刑事第六庭
                                        法  官  吳  秋  宏
右正本證明與原本無異。
如不服本判決應於收受送達後十日內向本院提出上訴書狀。
                                        書記官  林  碧  華
中      華      民      國    九十    年      十      月     二十四     日
附錄本案論罪科刑法條全文：
刑法第二百三十七條
有配偶而重為婚姻或同時與二人以上結婚者，處五年以下有期徒刑。其相婚者，亦同
。
刑法第二百十六條
行使第二百十條至第二百十五條之文書者，依偽造、變造文書或登載不實事項或使登
載不實事項之規定處斷。
刑法第二百十條
偽造、變造私文書，足以生損害於公眾或他人者，處五年以下有期徒刑。


司法院資訊處製作；財團法人民間司法改革基金會備份。
